【裁判字號】    98,上訴,958
【裁判日期】    980831
【裁判案由】    違反電業法
【裁判全文】
臺灣高等法院高雄分院刑事判決         98年度上訴字第958號
上  訴  人
即  被  告    甲○○
上列上訴人因違反電業法案件，不服臺灣屏東地方法院98年度訴
字第327 號中華民國98年6 月2 日第一審判決（起訴案號：臺灣
屏東地方法院檢察署98年度偵字第294 號），提起上訴，本院判
決如下：
     主  文
上訴駁回。
    事  實
一、甲○○係座落屏東縣內埔鄉○○○段627 地號土地上建物之
    用電戶，為求減少電費支出，竟基於竊電之犯意，於民國（
    以下同）97年12月3 日至同年月16日間之某時（起訴書誤載
    為96年10至12月間某日），以不詳方式，將台灣電力股份有
    限公司屏東區營業處（下稱台電公司）基於使用借貸及用電
    之私經濟契約委由用戶保管而設置於上址，供應電力之電表
    （電號：00-0000-00-0）之封印鎖、封印鉛予以損壞（毀損
    部分未據告訴），將電表玻璃外殼拆卸後，再以倒撥電表指
    針指數之方式，降低用電度數，使該電表指數失準，達到竊
    電目的，計竊得電力2588度。嗣於97年12月16日10時15分許
    ，經台電公司用電稽查人員會同員警至上開地點查獲。
二、案經台電公司訴由屏東縣政府警察局移送臺灣屏東地方法院
    檢察署檢察官偵查起訴。
    理  由
一、訊之上訴人甲○○矢口否認竊電，辯稱：我在該處只有飼養
    鴿子而已，用電量不多，沒有竊電之必要，且我住高雄，未
    住該處，非我竊電云云。惟查：
（一）証人即稽查上開電表之台電公司人員乙○○於原審審理中
      陳稱：97年12月3 日我與另一位同事會同刑警去現場瞭解
      ，有拍照當時度數是08879 度，97年12月16日又去看，度
      數變成06291 度，當時該處有被告的一個朋友，就聯絡被
      告回來，我們再一起拆下電表檢查，發現電表的封印鎖、
      封印鉛被破壞，可以打開電表玻璃蓋撥動裡面的指數，總
      計回撥2588度等語明確（見原審卷第21頁），並有台電公
      司97年12月16日用電實地調查書、追償電費計算單各1 份
      附卷可憑。
（二）証人乙○○於本院亦陳稱：「（問：九十七年十月間抄表
      指數為若干？）答：6012，這是指數不是度數，用電時間
      為九十七年八月十三日至九十七年十月十三日止」「（問
      ：九十七年十二月三日指數為8879？）答：是的」「（問
      ：九十七年十二月十六日指數為6291？）答：是的」「（
      問：這段期間，九十七年十二月三日以後，被告有偷電的
      話也應該是8879減6291為2588？）答：是的」「（問：以
      被告屋內電器用電量兩個月有可能用到兩千度？）答：有
      可能，因為有洗澡的電爐、冷氣、冰箱、抽水機」等語（
      見98年8 月10日本院訊問筆錄）。因97年10月間之抄表指
      數為6012，97年12月3 日之抄表指數為8879，97年12月16
      日之指數又減為6291，可見97年12月3 日至97年12月16日
      間，該用戶確有偷電2588度（0000-0000 = 2588）。
（三）按認定犯罪事實所憑之證據，不以直接證據為限，即綜合
      各種間接證據，本於推理作用，為其認定犯罪事實之基礎
      ，茍其推理過程合於論理法則而無謬誤，據以判斷之事實
      亦與經驗法則無違，即為法之所許（最高法院96年台上字
      第2095號判決意旨足參）。本件在直接關係上，雖僅足以
      證明上訴人之用電戶電表封印鎖、封印鉛經人損壞，及倒
      撥電表指針指數之事實，然上開電表係獨立設置於上址，
      該處大門深鎖，並有獒犬在內看守（此亦經證人乙○○證
      述在卷，同上卷頁），上訴人甲○○復係該電表指數經回
      撥節省電費支出之唯一實際受利者，則綜合上開間接證據
      ，本於經驗法則、論理法則之邏輯推理作用，仍足判斷本
      件竊電之人應係上訴人甲○○所為。
（四）又上訴人甲○○另辯稱：該電表距圍牆外籬僅有一罐寶特
      瓶之間隔云云，然衡諸常情，豈有人甘冒被獒犬吠襲，而
      為上開損壞電表回撥指針指數，卻自身無所利益可圖之行
      為，且並無証据証明係他人所為，而上訴人甲○○是偷電
      之唯一獲利者，自應負責。
    綜上所述，因九十七年十二月三日該電錶指數為8879，而九
    十七年十二月十六日電錶指數卻倒退變為6291，該用戶顯然
    有偷電行為，而上訴人甲○○是偷電之唯一獲利者，並無証
    据証明係他人所為，上訴人甲○○對其唯一獲利自應負責，
    事證明確，上訴人甲○○所辯係卸責之詞，不足採信，其犯
    行已堪認定。
二、上訴人甲○○損壞電表之封印鎖、封印鉛，將電表玻璃外殼
    拆卸，再以倒撥電表指針指數之方式，使電表計量失準，以
    獲取減付電費之不法利益，核其所為，係犯刑法第323 條、
    第320 條第1 項竊盜罪、電業法第106 條第3 款之竊電罪。
    惟上開2 罪間，有普通法與特別法之關係，應依電業法第10
    6 條第3 款規定論處。
三、原審適用電業法第106 條第3 款，刑法第11條前段、第41條
    第1 項前段規定，並審酌上訴人甲○○以破壞封印、倒撥指
    數之不法方式竊電，獲得不正利益，所為實屬不該，惟念其
    竊電之數量非鉅，且無致生公共危險之虞，情節尚非重大等
    一切情狀，量處有期徒刑5 月，並諭知如易科罰金以新台幣
    1 千元折算1 日。經核原判決認事用法並無不合，量刑亦屬
    適當，上訴人甲○○上訴否認犯罪，為無理由，應予駁回。
據上論結，應依刑事訴訟法第368條，判決如主文。
本案經檢察官許美女到庭執行職務。
中    華    民    國    98    年    8     月    31    日
                  刑事第六庭    審判長法  官   王憲義
                                      法  官   邱永貴
                                      法  官   張盛喜
以上正本證明與原本無異。
如不服本判決應於收受本判決後10日內向本院提出上訴書狀，其
未敘述上訴理由者，並得於提起上訴後10日內向本院補提理由書
狀（均須按他造當事人之人數附繕本）「切勿逕送上級法院」。
中    華    民    國    98    年    8     月    31    日
                                      書記官   黃一秋
附錄本判決論罪科刑法條：
電業法第106 條第3 款
有左列行為之一者為竊電，處5 年以下有期徒刑、拘役或5 百元
以下罰金：
三、損壞或改變電度表、無效電力計、其他計電器之構造，或以
    其他方法使其失效不準者。


司法院資訊處製作；財團法人民間司法改革基金會備份。
